【裁判字號】    89,上易,270
【裁判日期】    890621
【裁判案由】    竊盜
【裁判全文】
臺灣高等法院刑事判決                  八十九年度上易字第二七號
    上  訴  人
    即  被  告  己○○
    指定辯護人  本院甲○辯護人
右上訴人，因竊盜等案件，不服臺灣基隆地方法院八十七年度易字第七九二號，中華
民國八十八年九月二十三日第一審判決（起訴案號：臺灣基隆地方法院檢察署八十七
年度偵字第四三０一號及台灣基隆地方檢察署八十八年偵字第四一二一號、第四四０
八號、台北地方法院檢察署八十八年偵字第二四三六五號移送併辦）提起上訴，本院
判決如左：
    主      文
原判決撤銷。
己○○意圖供行使之用，而偽造有價證券，累犯，處有期徒刑年貳月。
偽造之基隆市第一信用合作社儲蓄部發票人林秋月，面額新台幣壹萬捌仟元，日期八
十八年六月六日，第0000000號支票壹紙及林秋月印章壹顆均沒收。
    事      實
一、己○○於民國（下同）八十一年間因違反麻醉藥品管理條例經台灣台北地方法院
    判處有期徒刑四月，又因違反肅清煙毒條例經本院判處有期徒刑三年，嗣經本院
    於八十三年二月十六日以八十三年聲字第三四九號裁定定應執行有期徒刑三年二
    月確定，甫於八十五年十二月三日執行完畢，仍不知悔改，又意圖為自己不法所
    有，基於概括犯意，自八十七年七月初某日起至八十八年七月一日止，連續在如
    附表所示時間、地點，以如附表所示方法竊取如附表所示被害人之物，得手後供
    己使用。並於八十八年五月中旬，意圖供行使之用，將附表編號六所示竊得之其
    中基隆市第一信用信作社儲蓄部第0000000號空白支票一紙偽填面額一萬
    八千元，日期八十八年六月六日，在發票人欄蓋上委由不知情之不詳姓名人所偽
    刻之林秋月印章後，於基隆市○○○路一三五巷二十一弄七十一號六樓廖金土租
    屋處交予廖金土，廖金土再交予張玉才做為向其承租上開房屋之租金，屆期經張
    玉才提示因已掛失止付及印鑑不符遭退票。嗣別於八十七年九月九日下午十一時
    許，在基隆市○○○路一０七巷一二號二樓，於八十八年六月二十一日上午十一
    時許，在基隆市○○街二巷六二號二樓，於八十八年七月四日凌晨四時三十分許
    ，在基隆市○○路二二二號前為警查獲，及台灣地方法院檢察署檢察官移為八十
    八年偵字第二一五三九號廖金土偽造有價證券案時發覺自動檢舉偵辦。
二、案經基隆市警察局第四分局移送台灣基隆地方法院檢察署檢察官偵查起訴及該署
    暨台灣台北地方法院檢察署檢察官移送併辦。
    理      由
一、上訴人即被告己○○在台灣台北地方法院檢察署檢察官訊問時坦承偽造右揭支票
    後交予廖金土做為廖金土給付租金之用等情不諱，核與廖金土所述向己○○借右
    開支票給付租金等情節相符，（台北地檢署八十八年偵字第二一五三九號卷第九
    五、第十五、第二十五頁、第二十六頁）廖金土上開支票再交付張玉才作為租金
    ，屆期提示掛失止付及印鑑不符遭退票，亦據證人張玉才證述無訛，並有右開偽
    造之支票及退票理由單影本在卷可按（台北地檢署八十八年偵字第一八０八０號
    卷第三頁至第十一頁、第二十四頁）被告有利用不知情之人偽刻林秋月印章而偽
    造右揭支票至為明確。雖被告另辯稱：右揭偽造支票係伊撿到空白支票一紙；再
    填寫金額、日期，並隨便拿印章蓋上云云。另被告在原審審理時對於附表所示之
    竊盜事實，雖僅承認附表所示編號二之犯行，而矢口否認其餘之犯行，惟查附表
    所示之被害人被竊之事實，業據被害人戊○○於警訊、偵查中，庚○○、癸○○
    、蔡成芸之媳婦郭盈妤、乙○○、丙○○於警訊、原審審理時丁○○、顧正霞於
    警訊、辛○○於警訊台灣台北地方法院檢察署檢察官偵訊時分別指訴綦詳，並有
    贓物領據收據九張、現場檢查紀錄一張、贓物一覽表一張在卷為憑，被告於偵查
    中供陳：遭警員梁國恭刑求云云，惟經原審傳訊警員梁國恭當場供被告指認，被
    告竟不認識警員梁國恭，嗣辯稱：係遭四分局三組莊自強刑求云云，前後指述不
    一，顯然為飾卸之詞；又被告居住在基隆市○○街二巷六二號二樓時，為屋主張
    春貴發現，張春貴質問被告為何會在屋內，被告竟提示房屋租賃契約書表示伊是
    向王勝方承租，而房屋租賃契約書承租人為蔡肇益，此據證人張春貴於警訊中陳
    述在卷，並有房屋租賃契約書影本附卷為憑，其顯然以蔡肇益自居，惟於原審訊
    問時，竟供陳：去基隆市○○街找蔡肇益，伊告訴屋主說伊是來找蔡肇益及綽號
    「阿賢」云云，前後反覆不一，實為推卸之詞；再被告於警訊中供稱：駕照（癸○○所有）約在三天前，在基隆市○○路檢來的，玉鐲約三個月前，在基隆市○○街撿來的云云，竟於原審翻異前詞供稱：駕照及玉鐲同一天在復興路撿到云云
    ，被告於警訊中供陳：不知綽號「阿德」年籍姓名，於偵查中供稱：綽號「阿德
    」為薛忠德，於原審復供稱：不知綽號「阿德」之人云云，顯係因說謊而忘卻前
    詞，造成前後說詞不一情形；又被告於原審供稱：有一個白色皮包是倪富雄偷的
    云云，然被害人失竊之物中並無白色皮包，且被告對於綽號「阿賢」、綽號「阿
    發」、綽號「施健」真實姓名及年籍，均無法說明以供查證，自屬妄卸之詞，再
    附表編號六被害人辛○○與基隆市第一信用合作社儲蓄部空白支票同時被竊之電
    玩控器一台、大哥大電池二個、電視遙控器四個，及係在被告被警查獲之處所起
    獲，並經被害人辛○○領回，有贓物領據在卷可證，足證右揭被告偽造之支票，
    係在附表編號六被害人辛○○處所行竊之空白支票甚明，被告所辯係伊撿到空白
    支票云云，顯係卸責之詞，綜上所述，被告所辯均不足採信，被告事證明確，犯
    行均堪以認定。
二、核被告所為係犯刑法第三百二十條第一項竊盜罪、第三百二十一條第一項第一款
    夜間侵入住宅竊盜罪、第三百二十一條第一項第一款、第二款，毀越安全設備夜
    間侵入住宅竊盜罪、第二百零一條第一項偽造有價證券罪，被告先後之竊盜犯行
    時間緊接，犯罪構成要件相同，顯係基於概括犯意為之，為連續犯，應論以刑法
    第三百二十一條第一項第一款、第二款之加重竊盜之一罪，被告利用不知情之人
    偽刻林秋月印章後蓋於空白支票上偽造發票人林秋月之印文，均為偽造支票之部
    分行為，不另構成偽造印章、印文罪，又被告偽造支票後，交予廖金土，其行使
    行為為偽造行為所吸收，不另論罪，被告所犯加重竊盜罪與偽造有價證券罪，具
    有方法結果之牽連犯關係，應從偽造有價證券罪一重處斷，公訴人雖僅對被告附
    表編號一之竊盜事實起訴，惟其餘之右揭犯罪事實，與起訴之事實有裁判上一罪
    之關係，為起訴效力所及，本院自應併予審理。被告前曾違反麻醉藥品管理條例
    、違反肅清煙毒條例之罪，分別經台灣台北地方法院、本院判處有期徒刑四月、
    三年，並經本院裁定定應執行有期徒刑三年二月，於八十五年十二月三日執行完
    畢，有台灣基隆地方法院刑案資料查註紀錄表在卷足憑，五年以內再犯有期徒刑
    以上之本罪，為累犯，應加重其刑。
三、原審對被告據以論科，固非無見，惟原判決對於被告偽造有價證卷部分未及併予
    審理，已有未洽，且附表編號二至十部分未經檢察官起訴，原審併予審理，並未
    說明理由，亦有未適，被告上訴所具理由，空言不服，其上訴雖無理由，惟原判
    決既有可議，即屬無可維持，應由本院將原判決撤銷改，爰審酌被告之素行不良
    ，屢次犯罪及犯罪之動機、目的、手段、所生損害、犯罪後態度等一切情狀，量
    處有期徒刑年貳月。又本案雖為被告上訴，但因原審判決適用法條不當而撤銷
    ，依刑事訴訟法第三百七十一條後段規定，本院自得諭知較重於原審判決之刑。
    被告偽造之右揭支票壹紙及利用不知情之人偽造之林秋月印章一顆，應分別應刑
    法第二百零五條、第二百十九條宣告沒收。
四、被告經合法傳，無正當理由不到庭，爰不待其陳述，逕行判決。
據上論斷，應依刑事訴訟法第三百六十九條第一項前段、第三百六十四條、第二百九
十九條第一項前段、第三百七十條、第三百七十一條、刑法第三百二十一條第一項第
一款、第二款、第二百零一條第一項、第五十五條、第五十六條、第四十七條、第二
百零五條、第二百十九條，罰金罰鍰提高標準條例第一條前段判決如主文。
本案經檢察官李金定到庭執行職務。
中      華      民      國    八十九    年      六      月     二十一   日
                              臺灣高等法院刑事第十四庭
                                  審判長法  官  陳  祐  輔
                                     法  官  蔡  國  在
                                        法  官  陳  國  文
右正本證明與原本無異。
如不服本判決應於收受送達後十日內向本院提出上訴書狀，其未敘述上訴之理由者並
得於提起上訴後十日內向本院補提理由書（均須按他造當事人之人數附繕本）。
                                        書記官  楊  國  明
中      華      民      國    八十九    年      六      月     二十六   日
附錄：本案論罪科刑法條全文
刑法第二百零一條
意圖供行使之用，而偽造、變造公債票，公司股票或其他有價證券者，處三年以上十
年以下有期徒刑，得併科三千元以下罰金。
行使偽造、變造之公債票、公司股票或其他有價證券或意圖供行使之用，而收集或交
付於人者，處一年以上七年以下有期徒刑，得併科三千元以下罰金。
附表：
編號  犯罪時間      犯罪地點      被害人    竊得財物      竊盜方法
一    八十七年七月  基隆市中山二  戊○○  電視一台（附遙  夜間侵入他人
      初某日        路一０七巷一          控器）、空氣清  住宅
                    ０號三樓              淨機一台、珠寶
                 箱一個、小椅子
                                          一只
二    八十八年五月  基隆市○○街  庚○○  電視一台        踰越氣窗入寺內
      二十七日凌晨  四巷八０號之
      二、三時許    一明月慈惠堂
三    八十八年五月  基隆市○○路  癸○○  駕照、行照各一  徒手
      中旬某日      三九一號巷口          張、麥克風接收
                                          器一套、西洋蔘
                                          一盒、遙控器一
                                          只
四    八十八年五月  基隆市○○街  丁○○  米黃色背包一個  徒手
      二十九日上午  二巷六０之一          （內有鑰匙、護
      十一時許      一號                  唇膏、口紅各一
                                          條）、綠色皮夾
                                          一個、藍色零錢
                                          包一個（內有信
                                          用卡、金融卡、
                                          健保卡、身分證
                                          影本、現金約五
                                          、六百元）
五    八十八年六月  基隆市○○街  壬○○  手提袋一個（內  徒手
      初某日        一三一之一號          有信件三十件、
                                          照片一批、紅包
                                          三個約二百元）
                                          、收音機一台、
                                          洋酒三瓶
六    八十八年四月  基隆市○○路  辛○○  電玩機組一台、  徒手
      二十三日凌晨  三八五號商店          基隆市第一信用
      某時                                合作社儲蓄部空
                                          白支票一本、電
                                          腦一台、電子鍋
                                          、電玩遙控器一
                                          台、大哥大電池
                                          二個、電視遙控
                                          器四個
七    八十八年四月  同右          同右    黑色皮包一只、  徒手
      二十五日某時               翻譯機一台、咖
                                          啡組及廚具
八    八十八年五月  基隆市○○路  顧玉霞  紅色皮包一個、  毀越後氣窗加
      三日凌晨一時  二四號一樓                            裝之鐵窗侵入
      許                                                  住宅
                                          現金七萬元、支
                                          票一張、美金一
                                          元紙鈔三張
九    八十八年五月  基隆市○○街  乙○○  電爐一個、硬幣  踰越窗戶侵入住宅
      三十一日凌晨  二巷六０之五          約四百元
      二時許        號
十    八十八年七月  基隆市安和一  丙○○  車號ＧＬＧ  一  徒手
      一日上午六時  街一三一巷車          七五號機車一輛
      許            棚內


司法院資訊處製作；財團法人民間司法改革基金會備份。
